臺灣彰化地方法院刑事判決　　　　　　　　　　　　　九十二年度訴字第八三六號
　　公　訴　人　臺灣彰化地方法院檢察署檢察官
　　被　　　告　戊　○
　　　　　　　　丁○○
右列被告等因傷害等案件，經檢察官提起公訴（九十年度偵字第八三一八號、九十二
年度偵字第三四三一、四六五六號），本院判決如左：
    主  文
戊○共同以強暴使人行無義務之事，處拘役伍拾日，如易科罰金，以佰元折算壹日
。
丁○○被訴部分不受理。
    事  實
一、戊○為鑫萊顧問社之負責人，從事徵信及逾期應收帳款管理服務業，因於民國九
    十年十月十五日受丁○○委託處理其與蔡素麗間關於互助會款之債務事宜，於九
    十年十月十八日早上，接獲丁○○電話通知債務人有意遷離避債後，乃夥同鑫萊
    顧問社之成員甲○○一同前往彰化縣彰化市○○路四八五巷二○六號債務人住處
    攔阻；丁○○、戊○、甲○○先後抵達後，於同日上午十一時許，在上開住處二
    樓，就債務問題與蔡素麗之前夫乙○○發生爭執，戊○與甲○○竟共同基於以強
    暴使人行無義務之事之犯意聯絡，分別抓住乙○○之左、右手臂，於乙○○強烈
    掙扎而發生嚴重拉扯下，強行將乙○○架往門旁，欲迫使乙○○至他處商談解決
    債務問題，而以強暴之方式，使乙○○行無義務之事。旋因丁○○單獨基於傷害
    他人身體之犯意，趁機持高跟鞋擊打乙○○之頭部，致乙○○當場頭部流血而受
    有頭皮撕裂傷（丁○○涉犯傷害部分另為不受理判決，詳如後述）；乙○○並趁
    機掙脫，進入房間將房門反鎖後報警處理，經警循線查悉上情。
二、案經乙○○訴由彰化縣警察局彰化分局報請臺灣彰化地方法院檢察署檢察官偵查
    及簽分起訴。
    理  由
壹：有罪部分
一、訊據被告戊○供承其為鑫萊顧問社之負責人，從事徵信及逾期應收帳款管理服務
    業，因受丁○○委託處理其與蔡素麗間關於互助會款之債務事宜，於九十年十月
    十八日早上，與甲○○一同前往彰化縣彰化市○○路四八五巷二○六號債務人住
    處門口等情，雖否認右揭強制犯行，辯稱：伊當時僅站在乙○○之住處門外，並
    未進入屋內，不久警察即到場處理云云。然查：右揭事實，業據被害人乙○○於
    偵查中及本院九十二年八月十八日訊問時指述綦詳，並據目擊證人丙○○於偵查
    中及本院審理時到庭證述明確，復有彰化縣政府營利事業登記證影本一份、逾期
    應收帳款專任委託契約書影本一件、現場相片五張、財團法人彰化基督教醫院出
    具之診斷書及九十二年九月二十三日函暨急診病歷各一份附卷可資佐證；而依上
    開診斷書之記載，被害人乙○○除頭皮撕裂傷、胸痛、左前臂痛外，後背及兩側
    上臂尚有擦傷，亦核與被害人乙○○及證人丙○○分別指述或證稱乙○○遭被告
    戊○、甲○○二人分別架住左、右手臂時強烈掙扎拉扯所可能產生之擦傷位置相
    符；參諸被告戊○雖受丁○○委託處理其與乙○○之前妻蔡素麗間關於互助會款
    之債務糾紛，惟乙○○並無義務偕同被告戊○至他處商談解決債務問題等情，堪
    信被告戊○確有與甲○○共犯前開強制罪行無訛，其空言辯稱當時僅站在乙○○
    之住處門外，並未進入屋內，不久警察即到場處理云云，核屬犯後飾卸諉責之詞
    ，要難採信。基上，本案事證已臻明確，被告戊○右揭犯行，至堪認定，應予依
    法論科。
二、核被告戊○所為，係犯刑法第三百零四條第一項之強制罪。本件被告戊○與甲○○分別抓住被害人乙○○之左、右手臂欲架往門旁時，被害人乙○○既仍能強烈
    掙扎而與戊○、甲○○二人發生嚴重拉扯，尚難認乙○○當時之行動自由已達遭
    剝奪之程度，就此公訴人於論告書中亦持相同見解，起訴書認係觸犯刑法第三百
    零二條第一項之妨害自由罪嫌，容有未洽，應由本院於同一基本社會事實之範圍
    內，予以變更應適用法條。又被告戊○就上開強制犯行，與甲○○有犯意聯絡與
    行為分擔，為共同正犯。爰審酌被告戊○之品行、智識程度，犯罪之動機、目的
    、手段、所生危害、所得利益，犯罪後猶飾詞圖卸，顯然未見悔意等情暨其他一
    切情狀，量處如主文所示之刑，並諭知易科罰金之折算標準，以示懲儆。
貳：不受理部分
一、公訴意旨另略以：被告丁○○於九十年十月十八日上午十一時許，在彰化縣彰化
    市○○路四八五巷二○六號二樓，因債務問題與告訴人乙○○發生衝突，竟基於
    傷害他人身體之犯意，趁機持高跟鞋擊打乙○○之頭部，致乙○○頭部當場流血
    ，受有頭皮撕裂傷二乘一乘一公分之傷害，因認被告丁○○涉有刑法第二百七十
    七條第一項之普通傷害罪嫌等語。
二、按告訴乃論之罪，告訴人於第一審辯論終結前得撤回其告訴；另告訴經撤回者，
    應諭知不受理之判決，刑事訴訟法第二百三十八條第一項、第三百零三條第三款
    分別定有明文。次按刑事事件於偵查中或第一審法院辯論終結前，調解成立，經
    法院核定，並經當事人同意撤回者，視為於調解成立時撤回告訴或自訴，鄉鎮市
    調解條例第二十五條第二項亦規定甚明。查本件告訴人乙○○告訴被告丁○○傷
    害案件，經檢察官提起公訴，認被告丁○○所為，係犯刑法第二百七十七條第一
    項之普通傷害罪嫌，依同法第二百八十七條前段之規定，須告訴乃論。茲因告訴
    人乙○○與被告丁○○業經達成調解，並陳明不追究被告丁○○之刑事責任，經
    本院核定在案，此有彰化縣彰化市調解委員會調解書（九十二年刑調字第一○八
    八號）影本一份附卷可據，依上開鄉鎮市調解條例第二十五條第二項規定，視為
    於調解成立時撤回對被告丁○○之前揭告訴，揆諸首開說明，爰就被告丁○○被
    訴部分，不經言詞辯論，逕為諭知不受理之判決。
參：通緝部分
    被告甲○○部分，現為本院依法通緝中，俟通緝到案後，再另行審結。
據上論斷，應依刑事訴訟法第二百九十九條第一項前段、第三百條、第三百零三條第
三款、第三百零七條，刑法第二十八條、第三百零四條第一項、第四十一條第一項前
段，罰金罰鍰提高標準條例第一條前段、第二條，判決如主文。
本案經檢察官陳德芳到庭執行職務。
中    華    民    國    九十三      年      六      月     二十九       日
                                臺灣彰化地方法院刑事第三庭
                                    審判長法官  李  進  清
                                    法      官  高  文  崇
                                    法      官  紀  佳  良
右正本證明與原本無異。
如不服本判決，應於判決送達後十日內向本院提出上訴狀( 須附繕本 )。
告訴人或被害人對於判決如有不服具備理由請求檢察官上訴者，其上訴期間之計算係
以檢察官收受判決正本之日期為準。
                                    法院書記官  張  木  松
中    華    民    國    九十三      年       七      月        二       日
附錄法條：
刑法第三百零四條第一項：
以強暴、脅迫使人行無義務之事或妨害人行使權利者，處三年以下有期徒刑、拘役或
三百元以下罰金。
前項之未遂犯罰之。
